---
title: "Taller 2"
author: "David Sanchez - Discord: lasagna#6231"
date: "11/4/2021"
output: 
 html_document:
    toc: true
    toc_float: true
    number_sections: true
    theme: spacelab
    highlight: tango
---

```{r setup_prog, include = FALSE, cache = FALSE}
knitr::opts_chunk$set(
  comment = NA, 
  warning = FALSE, 
  message = FALSE
    )
library(fontawesome)
library(ggplot2)
library(dplyr)
library(forecast)
library(ggthemes)
library(flextable)
library(fpp3)
```

Este mismo codigo se puede encontrar en https://raw.githack.com/champagnepolo/Econometria-2/main/Talleres/TALLER2.html, y su respectivo Rmd en https://github.com/champagnepolo/Econometria-2/blob/main/Talleres/TALLER2.Rmd.

# Tendencia 

Considere el siguiente proceso

$$\tag{1}y_t=\alpha_0 + \alpha_1 t + \epsilon_t$$
Donde $\epsilon_t$es ruido blanco.

```{r}
t=seq(from=1,to=100,by=1)
set.seed(123)
e=rnorm(100)
a0=1
a1=0.5
df=data.frame(t,e)
df$y=a0+a1*t+e
ggplot(df,aes(x=t,y=y))+geom_line()+theme_minimal()
```

Si examina la ACF de este proceso se dará cuenta que no exhibe dependencia débil

```{r}
ggAcf(df$y)
```

## Ejercicio 
Para el proceso (1) encuentre $E(yt)$ y $Var(yt)$ A partir de lo anterior explique porque el proceso no es estacionario en covarianza

### AQUI FALTA###

Ahora, el proceso anterior se amplía con un término autoregresivo de orden 1, AR(1), con $−1<ϕ<1$, así

$$\tag{2}y_t=\alpha_0 + \alpha_1 t + ϕy_{t-1} + \epsilon_t$$

```{r}
phi=-0.7
library(fpp3)
df=as_tsibble(df,index=t)
df=df%>%mutate(ytar1=a0+a1*t+phi*lag(y,n=1L)+e)
ggplot(df,aes(y=ytar1,x=t))+geom_line()+theme_minimal()
```

Como se observa, esta serie es muy similar a la anterior. Si calcula y grafica la ACF obtiene

```{r}
ggAcf(df$ytar1)
```

## Ejercicio 

Para el proceso (2) encuentre $E(yt)$ y $Var(yt)$ A partir de lo anterior explique porque el proceso no es estacionario en covarianza

### AQUI FALTA###

Simule nuevamente el proceso (2) pero con $\alpha_1=0$ Grafique la linea temporal y la ACF. Calcule la media, la varianza y las autocorrelaciones para este proceso ¿Es estacionario?

##aqui falta!!

Como se observa, el proceso (2) en ausencia de la tendencia temporal determinista es estacionario. En un caso como estos, basta con eliminar la tendencia, detrending, por medio de una regresión lineal y modelar nuestra serie sin tendencia. Para ello basta con proceder de la siguiente manera

$$\tag{Paso 1}y_t=a_o + a_1t + r_t$$
$$\tag{Paso 2}y_t- ŷ_t$$
```{r}
detrend=lm(ytar1~t,data=df)
ythat=predict(detrend)
t=seq(from=2,to=100,by=1) 
ythat=data.frame(cbind(t,ythat))
df=merge(df,ythat,all.x=TRUE)
df=df%>%mutate(yar1=ytar1-ythat)
ggplot(df,aes(x=t,y=yar1))+geom_line()+theme_minimal()
ggAcf(df$yar1)

```

## Ejercicio 

Estime el modelo autoregresivo $y∗t=α_0+ϕy∗_{t−1}+e_t$, donde y∗ es la variable sin la tendencia


# Tendencia estocástica

Considere ahora el siguiente proceso, caminata aleatoria con deriva
$$\tag{3}y_t=c+y_{t-1}+\epsilon_t$$

```{r}
c=0.1
df=df%>%mutate(yrwd=c*t+cumsum(e))
ggplot(df,aes(x=t,y=yrwd))+geom_line()+theme_minimal()
```

## Ejercicio 

Resuelva por iteración el proceso (3) y muestre que la pendiente de la tendencia temporal la determina c

$$\tag{1}y_t=c+y_{t-1}+\epsilon_t$$

$$\tag{2}y_{t+1}=c+(c+y_{t-1}+\epsilon_{t})+\epsilon_{t+1}$$
$$\tag{3}y_{t+1}=2c+y_{t-1}+e_t+e_{t+1}$$
$$\tag{4}y_{t+2}=3c+ y_{t-1}+e_t+e_{t+1}+e_{t+2}$$
$$\tag{5}y_{t+3}=4c+y_{t-1}+e_t+e_{t+1}+e_{t+2}+e_{t+3}$$
Si este proceso sigue T veces, la formula quedaria de la siguiente forma:

$$\tag{6}y_{t+T}=(t+T)c+y_{t-1}+\sum_{i=1}^{\infty} \epsilon_t$$

Si nos devolvemos nuevamente a la ecuacion 1 $y_t=c+y_{t-1}+\epsilon_t$, esta puede ser transformada al cambio de y, quedando de la siguiente manera 

$$\tag{7}y_t-y_{t-1}=y\Delta=c+\epsilon_t $$
De esta manera podemos llegar a la inferencia de que $y_t$ se deriva hacia arriba o hacia abajo, dependiendo si $c$ es positivo o negativo, afectando asi, la direccion de la pendiente.

## Ejercicio 

Modifique el valor de c por uno negativo. Verifique que la tendencia ahora es negativa

```{r}
c=-0.1
df=df%>%mutate(yrwd=c*t+cumsum(e))
ggplot(df,aes(x=t,y=yrwd))+geom_line()+theme_minimal()
```

Se puede evidenciar graficamente al momento de colocar $c$ negativo, que este tendra una tendencia hacia abajo (negativa), a contario de la grafica anterior, que esta tendia hacia arriba (positiva).

## Ejercicio

Grafique la ACF. Interprete.

```{r}
ggAcf(df$yrwd)
```

Encontramos en la ACF picos estadisticamente siginficantes para lags hasta de 11. Lo que quiere decir que en dicho ejemplo, los choques tienden a afectar por un largo plazo en el tiempo.

## Ejercicio

Para el proceso anterior, caminata aleatoria con deriva, podemos tomar la primera diferencia

$$\tag{4}\Delta y_t=c+e_t$$
Explique porque al tomar la primera diferencia el proceso es ahora estacionario

$Var(yt)=c+Var(\epsilon_t)$ y $Var(\epsilon_t)=E((\epsilon_t-E(\epsilon_t))^2)$.
Y al ser $E(\epsilon_t)=0$


